【裁判字號】    99,交聲,433
【裁判日期】    990702
【裁判案由】    違反道路交通管理處罰條例聲明異議
【裁判全文】
臺灣桃園地方法院交通事件裁定         99年度交聲字第433號
原處分機關  交通部公路總局新竹區監理所中壢監理站
異  議  人
即受處分人  甲○○
上列異議人即受處分人因違反道路交通管理處罰條例案件，對於
原處分機關於民國99年3 月24日以竹監營字第裁53-DB0000000號
違反道路交通管理事件裁決書所為之處分，聲明異議，本院裁定
如下：
    主  文
異議駁回。
    理  由
一、原處分意旨略以：異議人即受處分人（下稱異議人）甲○○
    未領有汽機駕駛執照，於民國99年2 月17日23時20分許，騎
    乘車牌號碼F5Y-332 號普通重型機車行經桃園縣中壢市○○
    ○路○段與崁頂路口時，遭桃園縣政府警察局中壢分局仁愛
    派出所執勤警員攔檢，因異議人拒絕酒精濃度測試，該警員
    遂以異議人有「違反道路交通管理處罰條例第35條第4 項」
    之違規，填製桃警局交字第DB0000000 號舉發違反道路交通
    管理事件通知單（下稱舉發通知單）舉發之。受處分人不服
    ，原處分機關認受處分人確有上開違規之行為，爰依道路交
    通管理處罰條例第34條第4 項、第21條第1 項、第67條第2
    項等規定，裁處罰鍰新臺幣（下同）6 萬6,000 元，3 年內
    禁考等語。
二、異議意旨略以：伊確實沒有汽機車駕駛執照，伊當時跟一位
    姓張的朋友在舉發現場約100 公尺的地方喝酒，伊從小路將
    機車牽到中山東路與崁頂路口，要打電話請伊兒子來載伊，
    伊沒有喝酒騎車的行為，爰依法聲明異議，請求撤銷原處分
    云云。
三、按汽車駕駛人拒絕接受酒精濃度測試之檢定者，處新台幣6
    萬元罰鍰，並當場移置保管該汽車及吊銷駕駛執照，道路交
    通管理處罰條例第35條第4 項定有明文。又汽車駕駛人，曾
    依第35條第4 項前段之規定吊銷駕駛執照者，3 年內不得考
    領駕駛執照，同條例第67條第2 項復有明定。次按未領有駕
    駛執照駕駛小型車或機器腳踏車，處新臺幣6, 000元以上1
    萬2,000 元以下罰鍰，並當場禁止其駕駛，同條例第21條第
    1 項訂有明文。
四、異議人雖以上情置辯。惟查：
（一）異議人於60年11月10日領有重型機車駕照，復於73年2 月
      13日換發小型車普通駕駛執照，惟其機車駕駛執照已於93
      年4 月3 日遭吊銷，而其小型車普通駕駛執照亦因其酒後
      駕車行為而遭吊扣（時間自98年4 月27日起至99年4 月26
      日止），其仍於上揭時、地，酒後駕駛車牌號碼F5Y-332
      號普通重型機車，為桃園縣政府警察局中壢分局仁愛派出
      所警員要求受處分人配合實施呼氣中酒精濃度測試，並告
      知拒絕接受酒精測試之法律效果，惟異議人仍拒絕接受測
      試，有汽車駕駛人拒絕接受酒精濃度測試之違規行為，予
      以掣單舉發。嗣因異議人不服舉發，由原處分機關以受處
      分人拒絕接受酒精濃度測試之檢定，乃依道路交通管理處
      罰條例第34條第4 項、第21條第1 項、第67條第2 項等規
      定，裁處罰鍰6 萬6,000 元，3 年內禁考，此有舉發通知
      單、裁決書、送達證書、汽車駕照基本資料及中壢監理站
      機車駕駛人螢幕列印各1 份（參見本院卷第8 頁至第9 頁
      反面、第11頁正、反面）在卷可稽，此部分事實已堪認定
      。
（二）依證人即舉發之警員莊明欽於本院調查時結證稱：當日伊
      與陳綿宗警員在崁頂路往中山東路方向執行巡邏勤務，當
      時渠等看到異議人行跡可疑（亦即異議人當時騎乘機車，
      且機車不穩），故渠等就準備上前盤查，異議人當時可能
      看到渠等之巡邏車，乃立刻停車熄火並開始講電話，渠等
      有親眼看到異議人騎乘機車，並在異議人停車熄火時，測
      試排氣管附近，發現排氣管還是熱熱的，異議人當時並未
      否認有喝酒，但否認其有騎車之行為。當日雖然是下大雨
      的晚上11點，但路上有路燈，渠等也有開車燈，視線充足
      ，且無遮蔽物阻擋渠等之視線，渠等當時就告知異議人三
      項權利並開始錄音錄影，且於渠等盤查異議人時，異議人
      就一直猛喝水等語（見本院卷第29頁反面、第30頁），證
      人上開描述發現異議人酒駕之經過、要求異議人配合酒測
      及異議人拒不配合之經過，核與證人即舉發之警員陳綿宗
      於本院調查時之結證相符（參見本院卷第30頁反面、第31
      頁），且衡諸情理，證人莊明欽、陳綿宗為執勤警員，因
      執行盤檢勤務偶然發現本件事件，復又到庭具結擔保供述
      之真實性，應無甘冒偽證罪責而設詞誣陷受處分人之動機
      ，且由證人莊明欽、陳綿宗均能具體翔實地證述本件舉發
      經過，是其證詞應可採信。另異議人雖稱：桃園縣中壢市
      ○○路通往中山東路之方向，有視線死角，並當庭繪製現
      場圖1 紙（參見本院卷第36頁）附卷可查，然觀之證人陳
      綿宗當庭繪製之現場圖1 紙（參見本院卷第35頁）及本院
      亦職權查閱之現場圖1 紙（參見本院卷第38頁）可知，崁
      頂路通往中山東路四段接近交岔路口處，乃垂直之路口，
      並無彎曲，參以證人陳綿宗於本院調查時結證稱：當時舉
      發之情形皆在中山東路與崁頂路口等語（參見本院卷第31
      頁），益徵員警發覺異議人有酒後駕車行為時，其視線並
      無死角，異議人上開辯稱，顯不足採，附此敘明。
（三）復經本院勘驗本件異議人拒絕接受酒經濃度測試之蒐證光
      碟1 片，且當庭提示予異議人並告以要旨，上開光碟內容
      顯示：員警於舉發現場已明確告知異議人員警在後跟隨異
      議人，且異議人所駕駛之機車引擎仍然熱熱的，然異議人
      坦承其有喝酒，惟稱其係牽車而拒絕酒測，員警乃將異議
      人帶回派出所，於派出所內，警員有3 次向異議人詢問是
      否接受酒測，並予以權利告知，然異議人於警員第一次詢
      問是否接受酒測時，以其並無騎車拒絕酒測；於警方第二
      次詢問是否接受酒測時，異議人仍稱其係牽車並向員警下
      跪，嗣員警乃第三次詢問是否接受酒測時，異議人辯稱騎
      無騎車並拒絕酒測等情，有本院勘驗筆錄1 份在卷可稽（
      參見本院卷第31頁至第32頁），足見執勤警員於掣製本件
      舉發通知單前，已經合理懷疑異議人係酒後騎乘機車，始
      依法要求異議人進行酒精濃度測試，業經本院認定如前，
      且執行警員已然踐行3 次告知配合酒精濃度測試之程序，
      而異議人仍拒未配合，則異議人有拒絕接受酒經濃度測試
      之事實，至為灼然。
（四）綜上，證人即警員莊明欽、陳綿宗既證述其親眼目睹異議
      人騎乘車牌號碼F5Y-332 號普通重型機車行駛於道路上，
      嗣熄火停放機車於路旁，旋即遭執行警員攔檢，而為「汽
      車（包含輕型機車）駕駛人」至明，且其後又有拒絕接受
      酒精濃度測試之檢定之事實，又異議人於60年11月10日領
      有重型機車駕照，復於73年2 月13日換發小型車普通駕駛
      執照，惟其重型機車駕駛執照已於93年4 月3 日遭吊銷，
      而其小型車普通駕駛執照亦因其酒後駕車行為而遭吊扣（
      時間自98年4 月27日起至99年4 月26日止），而異議人於
      重型機車禁考期限過後，尚未重新考領重型機車駕照，此
      有交通部公路總局中壢監理站99年6 月18日竹監壢字第09
      90016376號函在卷可參（參見本院卷第41頁），是異議人
      未領有重型機車駕駛執照而駕駛普通重型機車，自屬「未
      領有駕駛執照駕駛機器腳踏車」之情形，是原處分機關依
      道路交通管理處罰條例第21條第1 項第1 款予以裁罰，並
      無不當，故原舉發機關依法舉發並無違誤之處，是原處分
      機關援道路交通管理處罰條例第34條第4 項、第21條第1
      項、第67條第2 項等規定，裁處罰鍰6 萬6,000 元，3 年
      內禁考，於法有據，核無違誤，本件異議並無理由，應予
      駁回。
五、據上論斷，應依道路交通管理處罰條例第87條第2 項、道路
    交通案件處理辦法第19條，裁定如主文。
中    華    民    國    99    年    7     月    2     日
                  交通法庭法  官  石蕙慈
以上正本證明與原本無異。
如不服本裁定，應於裁定送達後5 日內向本院提出抗告狀。
                          書記官  陳亭竹
中    華    民    國    99    年    7     月    2     日

司法院資訊處製作；財團法人民間司法改革基金會備份。
